臺灣臺中地方法院刑事判決
111年度交訴字第241號
公  訴  人  臺灣臺中地方檢察署檢察官
被      告  陳鴻慶


上列被告因過失致死案件，經檢察官提起公訴（111年度偵字第2
4799號），被告就被訴事實為有罪之陳述，經告知簡式審判程序
之旨，並聽取被告與公訴人之意見後，本院合議庭裁定由受命法
官獨任進行簡式審判程序，判決如下：
    主    文
陳鴻慶汽車駕駛人，無駕駛執照駕車，而犯過失致死罪，處有期
徒刑陸月。
    犯罪事實
一、陳鴻慶之普通小型車駕駛執照自民國110年4月28日起至112
    年4月27日止因酒駕而吊扣（嗣於111年3月10日吊銷），於
    上開期間內屬無駕駛執照之人，仍於民國111年2月7日上午
    ，駕駛車牌號碼000-0000號自用小客車（下稱甲車），沿臺
    中市大甲區長壽南北一路由北往南方向行駛，於同日上午7
    時40分許，行經長壽南北一路與長壽東西二路之交岔路口時
    ，原應注意支線道車應暫停讓幹線道車先行，而依當時天候
    晴，柏油路面乾燥、無缺陷、無障礙物、視距良好，並無不
    能注意之情事，竟疏未注意及此而貿然通過上開路口；適陳
    榮足騎乘車牌號碼000-0000號普通重型機車（下稱乙車）搭
    載其子潘家誠，沿長壽東西二路由西往東方向行駛至上開路
    口，亦疏未注意行經無號誌交岔路口應減速慢行，而逕自前
    行，甲、乙車因而發生碰撞，致陳榮足、潘家誠人車倒地（
    過失傷害潘家誠部分未據告訴），陳榮足並受有創傷性蜘蛛
    網膜下出血、顱骨底部閉鎖性骨折、雙側肺挫傷、雙側肋骨
    多發性閉鎖性骨折、骨盆多處閉鎖性骨折合併骨盆環穩定型
    破裂、創傷性氣胸等傷害，經送醫急救，仍於同日下午5時5
    9分許因休克死亡。陳鴻慶於肇事後，於犯罪未被有偵查權
    限之機關或公務員發覺前，即在警方前往事故現場處理時，
    當場承認為肇事人，自首並接受裁判。
二、案經臺灣臺中地方檢察署檢察官自動檢舉偵查起訴。
    理    由
一、本案被告陳鴻慶所犯為死刑、無期徒刑、最輕本刑為3年以
    上有期徒刑以外之罪，其於準備程序中就被訴事實為有罪之
    陳述，經告知簡式審判程序之旨，並聽取公訴人及被告之意
    見後，本院依刑事訴訟法第273條之1第1項之規定，裁定進
    行簡式審判程序。又本案之證據調查，依同法第273條之2規
    定，不受同法第159條第1項、第161條之2、第161條之3、第
    163條之1及第164條至第170條規定之限制，合先敘明。
二、認定犯罪事實所憑證據及理由
  ㈠上開犯罪事實，業據被告於警詢、偵查及本院審理中坦承不
    諱（見相卷第18-19、95-97頁、本院卷第43、55頁），核與
    證人即被害人陳榮足丈夫潘永其於警詢及偵查中之陳述相符
    （見相卷第22-24、91-92頁），並有臺中市政府警察局大甲
    分局道路交通事故調查報告表㈠、㈡、事故現場圖、事故補充
    資料表（見相卷第55-61頁）、事故現場蒐證暨車損照片、
    甲車行車紀錄器錄影畫面翻拍照片（見相卷第63-78頁）在
    卷可佐；又被害人因本案車禍而受有創傷性蜘蛛網膜下出血
    、顱骨底部閉鎖性骨折、雙側肺挫傷、雙側肋骨多發性閉鎖
    性骨折、骨盆多處閉鎖性骨折合併骨盆環穩定型破裂、創傷
    性氣胸等傷害，經送醫急救，仍於111年2月7日下午5時59分
    因休克死亡等情，有光田醫療社團法人光田綜合醫院大甲院
    區行政相驗及法醫參考病歷摘要、住院病歷摘要（見相卷第
    79-84頁）、臺灣臺中地方檢察署相驗屍體證明書、檢驗報
    告書、相驗照片（見相卷第99-108、113-120頁）在卷可稽
    ，此部分之事實，堪以認定。
　㈡按汽車行至無號誌或號誌故障而無交通指揮人員指揮之交岔
    路口，支線道車應暫停讓幹線道車先行，道路交通安全規則
    第102條第1項第2款前段定有明文。被告駕駛甲車在道路上
    行駛，自應注意上開規定，且依當時天候晴、日間有照明、
    柏油路面乾燥、無缺陷、無障礙物，視距良好等情，並無不
    能注意之情事，被告疏未注意上情，未暫停讓幹線道車即乙
    車先行而貿然通過本案肇事路口，致甲、乙車碰撞，足認被
    告違反前揭規定而有過失。又被害人因上開交通事故而送醫
    救治，確認受有前揭傷害，嗣於111年2月7日下午5時59分因
    休克死亡等情，已如前述，是被告過失行為與被害人死亡結
    果間，具有相當因果關係，亦可認定。
　㈢再按行經無號誌之交岔路口，應減速慢行，作隨時停車之準
    備，道路交通安全規則第93條第1項第2款定有明文。而依卷
    附甲車行車紀錄器錄影畫面翻拍照片（見相卷第75-78頁）
    ，可見被害人騎乘乙車行至本案肇事路口時，縱使該路口為
    無號誌之交岔路口，被害人仍未減速而逕自前行，致閃避不
    及而與甲車發生碰撞，足認被害人當時亦有行經無號誌交岔
    路口未減速慢行之過失，是被害人於本案車禍事故之發生，
    容有過失存在，臺中市車輛行車事故鑑定委員會中市車鑑00
    00000號鑑定意見書亦同此認定（見相卷第139-142頁），公
    訴意旨認被害人對本案車禍事故之發生亦有未注意車前狀況
    之過失等語，尚有未合，應予更正。另被害人上開過失，與
    被告過失責任有無之認定要無影響，並不能因此解免被告過
    失之責任，併此敘明。
  ㈣綜上所述，本案事證明確，被告上開犯行洵堪認定，應依法
    論科。
三、論罪科刑
  ㈠本案被告為汽車駕駛人，於駕照吊扣期間仍駕車而過失致人
    死亡。故核被告所為，係犯道路交通管理處罰條例第86條第
    1項、刑法第276條之無駕駛執照駕車而過失致死罪，並應依
    道路交通管理處罰條例第86條第1項規定，加重其刑。
  ㈡被告於肇事後，在犯罪未被有偵查權限之機關或公務員發覺
    前，即託人報警，並在警方前往事故現場處理時，停留在現
    場並當場承認為肇事人等情，業據被告於本院審理中供述明
    確（見本院卷第43頁），並有臺中市政府警察局道路交通事
    故肇事人自首情形紀錄表在卷可稽（見相卷第53頁）。且被
    告於其後偵查、本院審理程序，皆依傳喚到庭接受裁判，自
    符合刑法第62條前段得減輕其刑規定，爰參酌本案案發情節
    及其犯後態度等一切情狀，依刑法第62條前段規定減輕其刑
    。
  ㈢爰以行為人之責任為基礎，審酌被告無駕駛執照，竟仍駕駛
    甲車行駛於道路，復疏未注意並遵守交通安全規則而肇致本
    案交通事故，致被害人死亡，並造成被害人家屬遭受傷痛難
    以彌補、痛苦難以言喻，所生危害重大，應予非難；並考量
    被告犯後始終坦承犯行，並與被害人家屬成立調解，願賠償
    新臺幣（下同）130萬元之犯後態度，有本院調解程序筆錄
    在卷可證（見本院卷第67-70頁）；兼衡被告就本案事故之
    過失程度、肇事情節，及被告自陳之智識程度及家庭經濟生
    活狀況（見本院卷第55頁）等一切情狀，量處如主文所示之
    刑。又刑法第276條過失致死罪，其法定最重本刑固為5年以
    下有期徒刑，惟依道路交通管理處罰條例第86條第1項規定
    加重其刑時，因屬分則加重性質，其法定刑有期徒刑部分加
    重之結果，即非「最重本刑為5年以下有期徒刑以下之刑之
    罪」，縱受6個月以下有期徒刑之宣告，仍與刑法第41條第1
     項得易科罰金之規定不符，自不得諭知易科罰金之折算標
    準，然日後仍得由執行檢察官斟酌是否合於易服社會勞動之
    要件；又依被告之臺灣高等法院被告前案紀錄表，被告不符
    刑法第74條第1項緩刑宣告之要件，附此敘明。
據上論斷，應依刑事訴訟法第273條之1第1項、第299條第1項前
段，道路交通管理處罰條例第86條第1項，刑法第11條、刑法第2
76條、第62條前段，刑法施行法第1條之1第1項，判決如主文。
本案經檢察官何昌翰提起公訴，檢察官林卓儀到庭執行職務。
中　　華　　民　　國　　111 　年　　11　　月　　15　　日
                  刑事第十三庭  法  官  黃世誠
以上正本證明與原本無異。
如不服本判決應於收受送達後20日內向本院提出上訴書狀，並應
敘述具體理由；其未敘述上訴理由者，應於上訴期間屆滿後20日
內向本院補提理由書（均須按他造當事人之人數附繕本）「切勿
逕送上級法院」。
　　　　                        書記官  陳慧君
中　　華　　民　　國　　111 　年　　11　　月　　15　　日
附錄論罪科刑法條
道路交通管理處罰條例第86條
汽車駕駛人，無駕駛執照駕車、酒醉駕車、吸食毒品或迷幻藥駕
車、行駛人行道或行經行人穿越道不依規定讓行人優先通行，因
而致人受傷或死亡，依法應負刑事責任者，加重其刑至二分之一
。
汽車駕駛人，在快車道依規定駕車行駛，因行人或慢車不依規定
，擅自進入快車道，而致人受傷或死亡，依法應負刑事責任者，
減輕其刑。
中華民國刑法第276條
因過失致人於死者，處5年以下有期徒刑、拘役或50萬元以下罰
金。